臺灣臺南地方法院新市簡易庭民事判決
                                    110年度新簡字第589號
原      告  廖行權  
訴訟代理人  吳美玲  
被      告  廖敏安  

上列當事人間遷讓房屋等事件，經本院於中華民國111年2月17日
言詞辯論終結，本院判決如下：
    主      文
被告應將坐落臺南市○○區○○○路000巷0弄0號房屋遷讓返還原告。
被告應自民國一百一十年九月四日起至遷讓返還房屋之日止，按
月給付原告新臺幣貳仟捌佰捌拾元。
原告其餘之訴駁回。
訴訟費用新臺幣壹仟參佰參拾元由被告負擔。
本判決原告勝訴部分得假執行。
    事實及理由
一、原告起訴主張： 
　㈠原告所有門牌號碼：臺南市○○區○○○路000巷0弄0號之房屋(下
    稱系爭房屋)遭被告無權占用，經原告多次請求被告搬離，
    及以存證信函催促搬遷，被告均置之不理。被告未經原告同
    意占用系爭房屋拒不搬遷，依法起訴請求被告返還系爭房屋
    。
　㈡又被告無權占用系爭房屋致原告有相當於租金利益受損，而
    被告與原告為姊弟關係，系爭房屋原由原告父親居住，而父
    親廖德偉已於民國108年9月8日過世，故自109年1月1日起算
    被告無權占用侵害原告相當於租金利益，以每月租金新臺幣
    (下同)10,000元為計算基礎，計算至本件起訴前即110年8月
    31日為止，共20個月，請求被告給付相當於租金不當得利20
    0,000元，及如聲明所示利息。並請求給付自109年1月1日起
    至遷讓交屋日止，按月賠償原告10,000元，及如聲明所示利
    息。
　㈢聲明：
　⒈被告應給付原告200,000元，及自109年1月1日起至清償日止
    ，按週年利率5%計算之利息。
　⒉被告應將坐落臺南市○○區○○○路000巷0弄0號房屋全部遷讓交
    付返還原告。
　⒊被告應給付原告自109年1月1日起至遷讓交屋日止，按月給付
    原告10,000元，及自109年1月1日起至遷讓交屋日止，按週
    年利率5%計算之利息。
二、被告答辯略以：
　㈠系爭房屋乃被告於71年間，為使父母及手足有房屋可居住而
    購入之預售屋，購屋款項均由被告出資繳納，購屋當時原告
    方就讀國中，豈有資力可繳納購屋款？被告當時聽從父親廖
    德偉指示將系爭房屋所有權登記為廖德偉所有，嗣廖德偉將
    房屋所有權移轉登記與原告。而廖德偉自49年間便因青光眼
    致全盲，系爭房屋一直由被告與廖德偉居住使用，更由被告
    負責照顧廖德偉生活起居。反而原告成年後結婚，家人幫忙
    購買店面及提供資金做生意，原告已數十年未在系爭房屋居
    住，顯見原告要求被告遷讓房屋之請求權已罹於時效，無理
    由要求被告遷讓返還系爭房屋。
　㈡兩造之父親於103年間罹患癌末，原告配偶教唆原告多次報警
    將父親趕出已居住30餘年之房屋，又將承租房屋之房客打跑
    ，同時委任房屋仲介售屋，父親頓失賴以維生一併之租金，
    104年間在極度失望下，對原告提起塗銷系爭房屋所有權移
    轉登記訴訟，該訴訟於廖德偉過世後由被告與訴外人廖瑞芬
    、廖瑞萍、廖瑞菁承受訴訟，目前該民事訴訟之再審程序仍
    在進行中，系爭房屋所有權誰屬尚不明確，仍有爭議。原告
    為取回系爭房屋竟羅織罪名，對被告及其餘姊姊提起數件竊
    占、毀損、違法入侵等刑事告訴，但臺灣臺南地方檢察署檢
    察官查明後為不起訴處分，原告聲請再議，也遭駁回。
　㈢原告與父親之房屋所有權訴訟，一審被告廖行權將門牌大灣
    路941號錯移轉登記為大灣路943號，當然也公證錯誤，行政
    機關先違法行政處分，高分院法官竟於判決書上說無論941
    號還是943號都無法撼動941號錯移轉登記成943號買賣事實
    ，被告只能繼續向各院、部請教將事件發回違法行政處分單
    位處理。本案之所以可以再審就是有民事訴法第496條第1項
    第13款新證據及第9款證物係偽造變造之事由。
　㈣聲明：原告之訴駁回。　　　　
三、本件原告主張系爭房屋為其所有，被告無權占有系爭房屋乙
    節，業據提出建物所有權狀為證。被告雖不爭執系爭房屋登
    記於原告名下，並自認居住系爭房屋達30餘年之事實，但以
    原告之所有權歸屬尚有爭議，仍在再審程序中，及原告之請
    求已罹於時效等事由置辯。是本件爭執事項厥為：原告是否
    為系爭房屋所有權人？原告之物上請求權是否罹於時效？其
    請求被告遷讓房屋及賠償相當於租金之不當得利是否有理由
    ？經查：
  ㈠原告是否為系爭房屋所有權人：
　⒈查系爭房屋於75年間登記為兩造之父廖德偉所有，廖德偉再
    於79年間將系爭房屋移轉登記予原告，嗣廖德偉於104年間
    向本院訴請塗銷二人間就系爭房屋所為之所有權移轉登記及
    確認對於坐落臺南市永康區大灣路之房屋所有權存在，經本
    院以104年度訴字第1567號及臺灣高等法院臺南分院以106年
    度上字第43號審理，均為廖德偉敗訴之判決。廖德偉再向最
    高法院提出上訴，該院以107年度台上字第1334號受理，於1
    07年7月12日裁定駁回上訴而確定。惟廖德偉針對上開確定
    判決，向臺灣高等法院臺南分院提起再審之訴，該院以107
    年度再字第5號受理，於同年11月6日判決駁回再審之訴。廖
    德偉再對該再審判決提起上訴，最高法院以108年度台上字
    第408號受理，針對程序事項廢棄107年度台上字第字第1334
    號裁定，實體事項即本院104年度訴字第1567號、臺灣高等
    法院臺南分院106年度上字第43號之判決，認定再審無理由
    。臺灣高等法院臺南分院針對上開廢棄部分，另以108年度
    再字第4號受理，於109年3月26日判決駁回再審之訴。廖德
    偉之承受訴訟人仍不服上開不利之判決，持續提起再審或針
    對不利之裁定提出抗告，均遭駁回等情，經本院依職權調閱
    歷審裁判核閱無誤，是被告辯稱上開撤銷所有權移轉登記事
    件尚未確定，與事實不符，並非可信。
  ⒉承上調查，被告之被繼承人廖德偉與原告間請求撤銷所有權
    移轉登記事件，業受敗訴判決確定。嗣後廖德偉提起之再審
    事件，經被告及其餘三人承受訴訟後，再審事件業已終結，
    並未廢棄本院及臺灣高等法院臺南分院所為廖德偉不利之判
    決，則原告自79年間登記為系爭房屋所有權人，迄今未有異
    動登記，依據土地法第43條該不動產登記具有公信力，原告
    為系爭房屋所有權人之事實，應足認定。　　
　㈡原告之物上請求權是否罹於時效？
　⒈按所有人對於無權占有或侵奪其所有物者，得請求返還之。
    對於妨害其所有權者，得請求除去之。有妨害其所有權之虞
    者，得請求防止之。此為民法第767條第1項之物上請求權。
    再依司法院大法官會議釋字第107號及第164號號解釋意旨，
    已登記不動產所有人之物上請求權，無民法第一百二十五條
    消滅時效規定之適用。
  ⒉查系爭房屋登記為原告所有，被告以原告成年後即離家，迄
    今30餘年未居住系爭房屋，抗辯原告之請求權已罹於時效云
    云。但依上開說明，物上請求權並無消滅時效之適用，被告
    上開所辯，自非可採。
　㈢原告請求被告遷讓返還房屋及賠償相當於租金之不當得利是
    否有理由：
　⒈查系爭房屋原登記為廖德偉所有，雖79年間移轉登記為原告
    所有，但仍供全家居住，待原告及其餘手足陸續婚嫁離家，
    廖德偉仍居住該屋，嗣因廖德偉年邁及罹患疾病，被告乃於
    103年間返家照顧父親，自斯時起系爭房屋由被告及廖德偉
    共同居住使用，廖德偉於108年9月8日死亡，僅餘被告占有
    使用系爭房屋等情，業據被告陳述在卷，復為原告所不否認
    ，及有本院104年度訴字第1567號判決理由可資參照。由上
    情可知，廖德偉生前即居住使用系爭房屋(另經本院依職權
    查詢廖德偉之除戶資料，廖德偉生前為系爭房屋戶長)，被
    告於103年間返家同住照顧廖德偉，應係徵得廖德偉同意而
    占有使用系爭房屋，故被告占有使用系爭房屋非無正當原因
    ，合先說明。
　⒉廖德偉死後，原告以被告及其餘手足竊占、毀損系爭房屋為
    由，於109年間提出刑事告訴，案經臺灣臺南地方檢察署檢
    察官偵查終結，為被告及其餘手足不起訴處分，臺灣高等檢
    察署臺南分署亦於109年12月23日駁回原告之再議聲請等情
    ，同據被告陳述在卷，並提出所述相符之臺灣臺南地方檢察
    署檢察官不起訴處分書(109年度偵字第21526號)及臺灣高等
    檢察署臺南檢察分署處分書(109年度上聲議字第2201號)為
    憑。依上開偵查結果，足徵被告占有使用系爭房屋乃基於廖
    德偉對於系爭房屋之管理使用權限，廖德偉死亡後，其對於
    系爭房屋已無管理使用權限，則被告與廖德偉間就系爭房屋
    之使用借貸關係亦隨之消滅。　
  ⒊惟被告占有使用系爭房屋之合法權源雖因廖德偉死亡而終止
    ，但原告並未即時行使權利，係待上述民事訴訟及刑事偵查
    案件終結，始於110年8月25日寄發存證信函定期催告被告遷
    讓返還房屋，被告於110年8月27日收受該信函後，迄未遵期
    遷讓返還系爭房屋乙節，為兩造不爭之事實，並有原告提出
    之永康郵局存證號碼000367郵局存證信函用紙及中華郵政掛
    號郵件回執在卷可參。則自兩造之父死亡至被告收受上開存
    證信函之日，此段期間原告顯因房屋所有權爭議及刑事偵查
    案件，容認被告繼續占有使用系爭房屋，故本件被告應自原
    告催告期限屆滿之日即110年9月4日始該當無權占有使用系
    爭房屋。從而，原告依據物上請求權之法律關係，請求被告
    遷讓返還系爭房屋，為有理由，應予准許。
　⒋再按無法律上之原因而受利益，致他人受損害者，應返還其
    利益。雖有法律上之原因，而其後已不存在者，亦同，民法
    第179條定有明文。而無法律上原因占有他人之房屋，可能
    獲得相當於租金之利益，並致房屋所有權人受有同額之損害
    ，此為社會通常之觀念，房屋所有權人自得依不當得利之法
    則，請求占有人返還相當於租金之利益。又城市地方房屋之
    租金，以不超過土地及其建築物申報總價年息百分之10為限
    ，土地法第97條第1項定有明文；另土地法第105條復規定，
    同法第97條之規定，於租用基地建築房屋準用之，是建築基
    地（即土地）之租金，亦按土地申報地價年息百分之10為限
    。惟此年息百分之10為限，乃指基地租金之最高限額而言，
    非謂所有租賃基地之租金必須照申報價額年息百分之10計算
    之，尚須斟酌基地之位置，工商繁榮程度、使用人利用基地
    之經濟價值、所受利益，兩造之關係及社會感情等情事以為
    決定。本件原告主張被告自109年1月起無權占有使用系爭房
    屋云云，與本院上開調查結果不符，是原告請求被告給付10
    9年1月起至110年8月止相當租金之不當得利20萬元及遲延利
    息、110年9月1日至同年月3日止之相當租金之不當得利等，
    均為無理由，不予准許。
　⒌至於原告請求自110年9月4日至遷讓返還房屋之日止，相當於
    租金之不當得利，核與上開規定相符，為有理由。本院審酌
    系爭房屋位於臺南市永康區，透過Goole地圖查詢系爭房屋
    坐落之基地所在位置、工商繁榮程度、兩造之關係及被告占
    用系爭土地所受之利益等情，認按申報地價及房屋現值總價
    年息百分之5計算，應屬適當，據此計算，被告自110年9月4
    日起至遷讓返還房屋之日止，按月給付原告相當於租金之不
    當得利為2,888元【計算式：[4,960元(95.66平方公尺+19.
    49平方公尺)+122,000元]5%12月=2,888元，小數點以下四
    捨五入】，尚屬有據；逾此範圍之請求，則屬無據。
五、綜上，原告依據物上請求權及不當得利之法律關係，請求被
    告遷讓返還系爭房屋，及自110年9月4日起至遷讓房屋之日
    止，按月給付2,888元，為有理由，應予准許；其餘請求，
    為無理由，不予准許。
六、本件事證已臻明確，兩造其餘主張、答辯或舉證，核與判決
    結果不生影響，尚無調查或贅述必要，併此說明。　　
七、按各當事人一部勝訴、一部敗訴者，其訴訟費用，由法院酌
    量情形，命兩造以比例分擔或命一造負擔，或命兩造各自負
    擔其支出之訴訟費用。法院為終局判決時，應依職權為訴訟
    費用之裁判，此民事訴訟法第87條第1項定有明文。本件訴
    訟除原告支出第一審裁判費用1,330元，兩造並無其餘費用
    支出，是訴訟費用額確定為1,330元。及本件訴訟費用係依
    據系爭房屋之價額核定及徵收裁判費，返還房屋部分為原告
    勝訴之判決，故訴訟費用酌定由被告負擔。及本件係依民事
    訴訟法第427條第2項規定，適用簡易程序之簡易事件，所為
    被告敗訴之判決，依同法第389條第1項第3款之規定，應依
    職權宣告假執行。 　
八、據上論結，本件原告之訴為一部有理由，一部無理由，依民
    事訴訟法第79條、第87條第1項、第389條第1項第3款，判決
    如主文。　　　　　
中　　華　　民　　國　　111 　年　　3 　　月　　9 　　日
                  臺灣臺南地方法院新市簡易庭
　　　　　　　　　　　　　　　　　法  官　許蕙蘭
上為正本係照原本作成。
如不服本判決，應於送達後20日內，向本院提出上訴狀並表明上
訴理由，如於本判決宣示後送達前提起上訴者，應於判決送達後
廿日內補提上訴理由書（須附繕本）。如委任律師提起上訴者，
中　　華　　民　　國　　111 　年　　 3　　月　　 9　　日
　　　　　　　　　　　　　　　　　書記官　柯于婷